【裁判字號】    89,訴,1187
【裁判日期】    900427
【裁判案由】    毒品危害防制條例
【裁判全文】
臺灣臺北地方法院刑事判決                        八十九年度訴字第一一八七號
    公  訴  人  臺灣臺北地方法院檢察署檢察官
    被      告  丁○○
    指定辯護人  甲○
右列被告因違反毒品危害防制條例案件，經檢察官提起公訴（八十九年度偵字第一三
０九三號），甲○判決如左：
    主  文
丁○○連續轉讓第二級毒品，累犯，處有期徒刑拾月。
被訴販賣第二級毒品部分無罪。
    事  實
一、丁○○曾於民國八十三年十二月間，因違反麻醉藥品管理條例案件，經台灣花蓮
    地方法院以八十三年度訴字第二二一號判處有期徒刑十月確定，並於八十四年五
    月十二日執行完畢。詎猶不知悔改，明知安非他命係毒品危害防制條例所列管之
    第二級毒品，竟基於概括之犯意，連續於八十七年八月底某日及同年九月二日下
    午某時許，在花蓮縣吉安鄉福興村九鄰福興一二一之二號乙○○住處內，以每次
    約二、三公克之數量，無償轉讓其原為吸食之用而持有之第二級毒品安非他命予
    成年人乙○○施用各一次（乙○○施用部分另行偵辦）。嗣於八十七年九月四日
    晚上八時五十分許，在花蓮縣吉安鄉○○○路二十一號（大雄電視遊樂器專賣店
    ）內為警查獲，並扣得其所有供己施用之第二級毒品安非他命五小包（總淨重共
    三‧五五公克，起訴書誤載為四‧六公克）及吸食器一組（丁○○施用第二級毒
    品部分，業經觀察勒戒後，因無繼續施用毒品傾向，為台灣花蓮地方法院檢察署
    檢察官為不起訴處分確定）。
二、案經花蓮縣警察局報請台灣花蓮地方法院檢察署呈請台灣高等法院檢察署檢察長
    核轉台灣台北地方法院檢察署檢察官偵查起訴。
    理  由
壹、有罪部分：
一、右揭事實，業據被告丁○○於甲○庭訊中自白不諱，核與證人乙○○於甲○八十
    九年十一月十七日庭訊中證述之情節均悉相符合，並有扣案之安非他命五包、吸
    食器一組在卷可憑，又上開安非他命扣案物，經法務部調查局鑑驗結果，確係第
    二級毒品安非他命，有鑑驗報告單一紙附卷可證，足認被告前開自白之內容與事
    實相符，本件事證已臻明確，被告犯行堪以認定，應予依法論科。
二、核被告所為，係犯毒品危害防制條例第八條第二項之轉讓第二級毒品罪。被告非
    法持有安非他命之低度行為，為非法轉讓之高度行為所吸收，不另論處。公訴人
    雖認被告係以一小包新台幣（下同）一千元之代價，先後二次販賣第二級毒品安
    非他命予案外人乙○○而涉犯販賣第二級毒品罪嫌。惟查，案外人乙○○於警、
    偵訊中指稱被告有販賣第二級毒品之事，除為被告當庭否認外，經甲○於八十九
    年十一月十七日傳訊乙○○到庭作證，其亦明確證稱：被告沒賣安非他命給伊，
    是請伊的，被告總共拿二次給伊沒有收錢，因伊等是一起長大的，而給伊毒品的
    時間大概在八十七年八月底及九月初，至於當初為何會供述毒品是向被告買的，
    是因為伊幾天沒睡好，精神不好等語，徵按證人乙○○於甲○庭訊中所供證之上
    情，除與被告自白犯罪之內容相符外，且證詞之內容，既係於甲○踐行公開審理
    之正當法律程序下所獲得，相較於警訊在密閉空間、偵查中之不公開審理，且無
    積極之證據，足資佐證乙○○所供被告販賣毒品一情可採下，自應以其在甲○庭
    訊中證述之內容較可採。是被告既無販賣第二級毒品予案外人乙○○，則公訴人
    認被告涉犯販賣第二級毒品罪嫌自有誤會，惟起訴之基本社會事實同一，爰依法
    變更起訴法條。又被告先後二次犯行，均時間緊接，所犯係犯罪構成要件相同之
    罪名，顯係基於概括之犯意為之，為連續犯，依刑法第五十六條規定，以一罪論
    ，並加重其刑。另被告曾於八十三年十二月間，因違反麻醉藥品管理條例案件，
    經台灣花蓮地方法院以八十三年度訴字第二二一號判處有期徒刑十月確定，並於
    八十四年五月十二日執行完畢，有臺灣高等法院檢察署刑案紀錄簡覆表一紙在卷
    可稽，其於五年內，再犯本件最重本刑為有期徒刑以上之罪，為累犯，應依刑法
    第四十七條之規定，加重其刑，並依法遞加之。爰審酌被告犯罪之動機、目的、
    手段，及轉讓第二級毒品供他人吸用，將助長毒品之流通，對他人身體健康及社
    會秩序危害甚鉅，惟轉讓安非他命之數量與次數尚少，且犯罪後尚能坦承犯行、
    態度良好等一切情狀，量處如主文所示之刑，以資懲儆。至於前開扣案之安非他
    命五包（總淨重共三‧五五公克）、吸食器一組，因均係被告所有供己施用之毒
    品及器具，業經被告陳明在卷，即與本案所犯之罪，並無直接關連，爰不為沒收
    之宣告，公訴人認應沒收，容有誤會，併此敘明。
貳、無罪部分
一、公訴意旨略以：被告丁○○意圖營利，基於概括之犯意，於八十七年三月二十二
    日以後至四月間某日及同年八月二十二日，連續在花蓮縣吉安鄉○○路○段某超
    級商店內，以每一小包一千元之價格，販賣第二級毒品安非他命予丙○○二次，
    因認被告涉犯毒品危害防制條例第四條第二項之販賣第二級毒品罪嫌等語。
二、按犯罪事實應依證據認定，無證據不得推定其犯罪事實；又不能證明被告犯罪者
    ，應諭知無罪之判決，刑事訴訟法第一百五十四條、第三百零一條第一項分別定
    有明文。又事實之認定，應憑證據，如未能發現相當證據，或證據不足以證明，
    自不能以推測或擬制之方法，為裁判基礎；且認定不利於被告之事實須依積極證
    據，苟積極證據不足為不利於被告事實之認定時，即應為有利於被告之認定；另
    認定犯罪事實所憑之證據，雖不以直接證據為限，間接證據亦包括在內，然而無
    論直接證據或間接證據，其為訴訟上之證明，須於通常一般之人均不致有所懷疑
    ，而得確信其為真實之程度者，始得據為有罪之認定，倘其證明尚未達到此一程
    度，而有合理之懷疑存在而無從使事實審法院得有罪之確信時，即應由法院為諭
    知被告無罪之判決。最高法院四十年台上字第八六號、三十年台上字第八一六號
    、七十六年台上字第四九八六號判例可資參照。
三、本件公訴人認被告丁○○涉犯毒品危害防制條例第四條第二項之販賣第二級毒品
    罪嫌，無非係以案外人丙○○於警、偵訊中之證述為其主要論據。訊據被告丁○○堅詞否認有何前開販賣第二級毒品之犯行，辯稱：伊沒有販賣安非他命給丙○○，且丙○○供稱伊販賣安非他命給他之時間，剛好伊在陸軍明德班或人不在花
    蓮，故丙○○所言不實等語。經查：案外人丙○○於警訊及偵查中雖均證稱：伊
    向綽號小龍之人即被告丁○○購買過二次毒品，第一次是在八十七年四月份（偵
    查中其證稱，八十七年過年後之二、三個月），詳細日期忘記了，第二次是在同
    年八月二十二日，都是在花蓮縣吉安鄉○○路○段一家超商內購買的云云。惟查
    被告丁○○自八十七年三月二十九日至陸軍明德班報告後，直至同年六月十三日
    中午十二時許始修結訓假外出，受訓期間並無外出紀錄等情，有陸軍明德班函覆
    甲○所附結訓名冊、內部簽呈、函文等資料可資為憑，足見被告於案外人丙○○
    證稱其第一次販賣毒品之時間，在陸軍明德班管制受訓學員不得休假外出之情形
    下，被告自無可能販賣毒品予丙○○甚明。次查，甲○庭訊中囑託台灣花蓮地方
    法院代訊問證人丙○○時，丙○○先證稱：八十七年五月份，伊在花蓮吉安鄉○○路統冠超商隔壁一家電動玩具店，向被告購買一千元之安非他命，伊只跟被告
    買過一次云云。經法官再質問：「被告確實有無賣安非他命？」，則另供稱：應
    該沒有，是被告給伊的才對；法官再詢問：「若你偵訊所供不實，則實情如何」
    。又證稱：伊欠被告一千元，被告拿安非他命給伊，伊忘記在檢察官那裡講的話
    ，詳細情形伊也忘記了云云。按依證人丙○○所供上情綜合觀之，除前後供述向
    被告購買毒品之次數並不一致外，嗣又證稱被告未販賣安非他命供其施用，且有
    關其警訊中證稱向被告購買毒品第一次時間在八十七年四月份，偵查中又稱係八
    十七年過年後之二、三個月後，庭訊中另證稱是八十七年五月間，均係被告正值
    於陸軍明德班受訓不得外出期間，尤足知證人丙○○所述，存有重大明顯之瑕疵
    ，不足採信，此部分自難遽不利於被告犯罪事實之認定。此外，甲○復查無其他
    積極之證據，足資證明被告確有公訴人指訴販賣第二級毒品之犯行，本件不能證
    明被告犯罪，爰依首開規定，依法為無罪之諭知。
據上論斷，應依刑事訴訟法第二百九十九條第一項前段、第三百條、第三百零一條第
一項，毒品危害防制條例第八條第二項，刑法第十一條前段，第五十六條、第四十七
條，判決如主文。
本案經檢察官王文德到庭執行職務
中    華    民    國        九十       年       四      月   二十七   日
                                      臺灣臺北地方法院刑事第七庭
                                          法  官  蔡  世  祺
右正本證明與原本無異。
如不服本判決，應於判決送達後十日內，向甲○提出上訴狀。
                                          書記官  李  文  椿
中    華    民    國        九十       年       四      月     二十七   日
適用法條：毒品危害防制條例第八條第二項。
毒品危害防制條例第八條
轉讓第一級毒品者，處一年以上七年以下有期徒刑，得併科新臺幣一百萬元以下罰
  金。
轉讓第二級毒品者，處六月以上五年以下有期徒刑，得併科新臺幣七十萬元以下罰
  金。
轉讓第三級毒品者，處三年以下有期徒刑，得併科新臺幣三十萬元以下罰金。
前三項之未遂犯罰之。


司法院資訊處製作；財團法人民間司法改革基金會備份。
